臺灣新竹地方法院刑事判決　　　　　　　 95年度易字第677號
公　訴　人　臺灣新竹地方法院檢察署檢察官
被　　　告　乙○○
上列被告因竊盜案件，經檢察官提起公訴（95年度偵字第6875號
），本院判決如下：
    主    文
乙○○攜帶兇器竊盜，處有期徒刑拾月。
    事    實
一、乙○○前於民國89年間因強盜等案件，經臺灣桃園地方法院
    以89年度訴字第1508號判決判處連續竊盜部分有期徒刑3月
    ，準強盜部分有期徒刑5年1月，定應執行刑為有期徒刑5年2
    月，經乙○○上訴後，臺灣高等法院以90年度上訴字第227
    0號判決駁回上訴，乙○○不服再上訴，經最高法院以90年
    度臺上字第7282號判決駁回上訴確定，於91年2月20日入監
    執行，94年6月23日縮短刑期假釋出監，所餘刑期付保護管
    束（至96年1月27日縮刑期滿，不構成累犯）。詎不知戒慎
    其行，於95年12月6日4時30分許，基於意圖為自己不法所有
    之犯意，在新竹縣新豐鄉○○村○鄰○○道路上，持其所有
    客觀上足以對人之生命、身體構成威脅，可供兇器使用之不
    詳數量鐵條數支、鐵剪乙支，以鐵條插在電線桿之方式攀爬
    上臺灣電力公司（下稱臺電公司）所有圓山幹編號107支13
    、編號107支13支1號、編號107支13支2號之路燈兼電線桿，
    持前開其所有之鐵剪剪斷上開電線桿之電纜線，共竊得規格
    22毫平方公尺電纜線305米，得手後將其所有供上開行竊所
    用不詳數量之鐵條數支、鐵剪乙支丟棄於附近之池塘中而滅
    失。此時，適有路人丁○○行經該處，見乙○○正在收捆電
    纜線，並將電纜線藏放於草叢後暫時離開，認形跡可疑，丁○○遂至鄰長家中打電話委託村長報警，迨丁○○帶同村長
    、警方返回該處，並在草叢中尋得乙○○竊得收捆之前開電
    纜線時，乙○○乃於同日8時30分許騎乘FM8-572號重型機車
    回到該處，欲取走前開竊得藏放在草叢內之電纜線時，為丁○○發現當場告知警方加以逮捕，並扣得規格22毫平方公尺
    電纜線305米（已發還臺電公司）。
二、案經新竹縣警察局竹北分局報告臺灣新竹地方法院檢察署檢
    察官偵查起訴。
      理    由
壹、程序部分：
一、檢察官撤回起訴部分：
(一)、公訴意旨原另略以：被告意圖為自己不法所有之犯意，於95
    年12月1日，在新竹縣湖口鄉某池塘旁，徒手竊取臺電公司
    所有之規格8毫平方公尺電纜線30米、規格22毫平方公尺電
    纜線240米及規格60毫平方公尺電纜線1.5米，得手後離去，
    因認被告此部分亦涉犯刑法第320條第1項竊盜罪嫌。
(二)、經查，上開起訴部分業據檢察官以95年度蒞字第5796號撤回
    起訴在案，有撤回起訴書乙份在卷可參，此部分既經檢察官
    撤回起訴，本院爰不予審理，合先敘明。
二、證據能力部分：
    本件認定事實所引用之本件卷內所有卷證資料（包含人證、
    文書證據及物證等證據），並無證據證明係公務員違背法定
    程序所取得；又本件為論斷依據之各項證據方法中，其中證
    人丁○○、甲○○於警詢中所為之陳述，雖屬審判外之陳述
    ，惟本件被告乙○○於本院準備程序、審理程序時明確表示
    對本案卷內人證、物證之證據能力均無意見（見本院95年12
    月27日準備程序筆錄、96年1月8日、同年月24日審判筆錄）
    ，且於言詞辯論終結前，就本案證據之調查，均無任何異議
    ，經本院審酌上開陳述做成時之情況，認為適當，依刑事訴
    訟法第159條之5第1項之規定，有證據能力。又卷內之各項
    文書證據，亦無同法第159條之4第1款、第2款顯有不可信之
    情況，而不得作為證據之情形，或有同條第3款其他於可信
    之特別情況下所製作之文書，而得作為證據之情形，則依同
    法第159條至第159條之5之規定，本件認定事實所引用之本
    件卷內所有證據，均認有證據能力，先予敘明。
貳、實體部分：
一、認定犯罪事實所憑之證據及認定之理由：
(一)、訊據被告固不否認確有於95年12月6日4時30分許，在新竹縣
    新豐鄉○○村○鄰○○道路上，將規格22毫平方公尺電纜線3
    05米收捆後置放在草叢內暫時離開，嗣於同日8時30分許騎
    乘FM8-572號重型機車回到該處，欲取走前開置於草叢內之
    電纜線時為警查獲等情，惟矢口否認有何攜帶兇器竊盜之犯
    行，辯稱：伊是當天早上騎腳踏車經過，看到有電纜線掉落
    在路邊，伊便將電纜線捆好，之後回家換騎機車來載電纜線
    ，伊沒有拿鐵條、鐵剪剪斷電纜線，電纜線是自己斷落在水
    溝裡，另一邊在田裡云云，惟查：
１、上開犯罪事實業經被告於警詢中坦承：「（你於何時？何地
    ？與何人？用何種工具？一起去偷剪電線？騎乘何種交通工
    具？）我於95年12月6日4時30分許在新竹縣新豐鄉○○村○
    鄰○○道路上，我ㄧ個人騎乘紅色腳踏車持鐵剪去剪電線」
    、「（警方在現場所查獲兩綑電線【總共305米】是否你本
    人所剪取？）是的」、「（你偷剪電線作何用途？）我拿去
    變賣以換取金錢」等語（見偵卷第9頁），復於檢察官偵查
    中供稱：「（這次偷何物？）偷剪電線，時間在95年12月6
    日凌晨4、5點，地點在新竹縣新豐鄉○○村○鄰○○道路，
    電線是在電線桿上，我以鐵條插在電線桿上慢慢爬上去，用
    鐵剪子剪斷，鐵剪子是我買的已經丟掉」等語（見偵卷第37
    頁），再於檢察官聲請羈押時，於本院自陳：「（電纜線如
    何去偷的？）我今天早上... 我起來騎腳踏車去運動，騎到
    後湖村九鄰產業道路... 我才用家裡的鐵剪把它剪斷，我有
    爬上電線桿去剪，爬上去一點點」、「（鐵剪在何處？）丟
    掉了，丟到附近的池塘」等語（見本院95年度聲羈字第254
    號卷第4頁至第5頁），另於本院訊問時亦供述：95年12月6
    日拿鐵條、鐵剪去新竹縣新豐鄉○○村○鄰○○道路上臺電
    公司所有之電線桿竊取電纜線，鐵條、鐵剪均為其所有，之
    後丟棄於池塘中等語（見本院卷第8頁），核與證人丁○○
    、甲○○（臺電公司之員工）分別於警詢、偵查及本院審理
    中證述之情節大致相符，並有新竹縣警察局竹北分局扣押物
    品目錄表、贓物認領保管單、臺電公司新竹區營業處電力線
    路失竊現場調查報告表、臺電公司電線電纜設備失竊案件通
    報單各乙份、照片16張等在卷可佐，是被告確有於95年12月
    6日4時30分許，持其所有客觀上足以對人之生命、身體構成
    威脅，可供兇器使用之不詳數量鐵條數支及鐵剪乙支，在新
    竹縣新豐鄉○○村○鄰○○道路竊取臺電公司所有之電纜線
    共305米，得手後將前開鐵條、鐵剪丟棄於附近池塘之事實
    ，堪以認定。
２、被告雖辯稱伊當日並無持鐵條、鐵剪剪斷電纜線，而是路過
    看到電纜線掉落在地上，才加以收捆，有證人丙○○可以證
    明云云，經查：證人丙○○到庭證稱：伊於當日行經該處，
    看到被告騎一臺黑色機車，雙手空空的，伊行經該處時看到
    地上已經有電纜線，被告停下機車，靠近電纜線，彎下腰去
    撿電纜線，伊還沒有看到被告撿就先離開，也沒有跟被告打
    招呼，當天是要拿菜去女兒家，所以經過該處，伊當天看到
    被告穿長袖，當時是早上6點多云云（見96年1月24日審理筆
    錄），惟證人丁○○於本院審理時證稱：其於當日早上8點
    半左右發現被告，被告捆完電纜線後放進草叢中，騎腳踏車
    先離去，當時現場腳踏車就是偵查卷第28頁照片上的腳踏車
    ，經其報警後，與警方一同尋找電纜線，後來在草叢中找到
    ，被告騎機車欲載運電纜線時被警察逮捕等語（見96年1月8
    日審理筆錄）。互核證人丙○○與丁○○之上開證述，渠等
    就見到被告之時間點及被告是否有收捆電纜線等情節證述均
    不相符，然證人丁○○係目擊被告收捆所竊取之電纜線之人
    ，且其於警詢至本院審理中之供述，均屬一致，反觀證人丙○○就見到被告時間點、被告騎乘之交通工具、被告是否有
    收捆電纜線等情之證述與證人丁○○之證詞均顯不相同。經
    本院詢問證人丙○○被告當時之穿著，證人丙○○則答稱好
    像是穿長袖等語，惟觀諸查獲時之現場照片，被告係穿著汗
    衫（見偵卷第29頁下方照片），且在本院詢問證人丙○○時
    ，因證人丙○○稍有遲疑，被告情急之下遂當庭在後方以言
    語暗示證人說是汗衫，因為聲音太大，致法庭上其餘人均有
    聽見等情（見本院卷第75頁），足見證人丙○○無法確認被
    告當日所穿著之衣物，則其所為之證述是否真實，已有可疑
    。再經本院查詢被告所騎乘之FM8-572號重型機車，其車身
    顏色為綠色（參本院卷第85頁），此亦與證人丙○○證稱被
    告係騎乘黑色機車云云，亦不相同，顯見證人丙○○所為之
    證述，顯係事後迴護被告之詞，均與事實有違，顯不可採。
    另證人丙○○自承共見過被告3次，其於案發當日是路過該
    處見到被告云云，然證人丙○○倘僅見過被告3次，案發當
    日又係路過無意中見到被告，也未向被告打招呼，竟對當日
    情形記憶如此清晰，顯與常情有違。況被告於本院96年1月8
    日審理時僅提及當天出門有遇到住家附近之老伯，均未提及
    證人丙○○，卻於本院96年1月24日審理時由被告父親載同
    證人丙○○到庭作證，是證人所為之上述證詞，應為事後維
    護被告之詞，洵無可採。至被告上開所辯，亦顯係意圖卸責
    之詞，亦不足採信。
(二)、綜上所述，被告確有持其所有客觀上足以對人之生命、身體
    構成威脅，可供兇器使用之不詳數量鐵條數支及鐵剪乙支，
    竊取臺電公司之電纜線共305米等情，已堪認定，被告事後
    翻異前詞，辯稱電纜線是路邊拾獲的云云，顯係事後卸責之
    詞，應非可採。
二、論罪：
(一)、按刑法第321條第1項第3款之攜帶兇器竊盜罪，係以行為人
    攜帶兇器竊盜為其加重條件。此所謂兇器，其種類並無限制
    ，凡客觀上足對人之生命、身體、安全構成威脅，具有危險
    性之兇器均屬之，螺絲起子為足以殺傷人生命、身體之器械
    ，顯為具有危險性之兇器（最高法院79年臺上字第5253號判
    例要旨可資參照）。經查，被告持其所有供本件竊盜犯行所
    用之不詳數量鐵條數支及鐵剪乙支，雖經被告丟棄滅失而未
    扣案，然該等器物均為金屬材質之工具，質地堅硬，為眾所
    週知之事，若持以行兇，依一般社會觀念，自足以使人之身
    體、生命產生危險，自堪認為兇器。
(二)、本件被告係持其所有之不詳數量鐵條數支、鐵剪乙支竊取臺
    電公司所有之電纜線，上開鐵條、鐵剪均為兇器，已如前述
    ，是核被告所為，係犯刑法第321條第1項第3款攜帶兇器竊
    盜罪。
三、科刑：
    爰審酌被告竊取本件電纜線共305米，數量非少，又於本院
    審理時一再飾詞狡辯，態度不佳，原應從重量刑，惟竊取之
    電纜線尚未變賣，業據臺電公司領回（見偵卷第23頁之贓物
    認領保管單），其危害尚非至鉅，且被告曾於警詢、偵查、
    本院羈押訊問及移審訊問程序中均坦承犯行，足認被告態度
    尚非至惡等一切情狀，酌予量處如主文所示之刑，以資警懲
    。至公訴人請求本院審酌被告矢口否認犯行，毫無悔改之心
    ，請求從重量處有期徒刑2年乙節，固非全然無據，惟被告
    於本院審理前曾數次坦承犯行，應認其尚非毫無悔意，公訴
    人此部分之求刑，顯屬過重，併予敘明。
四、不另為沒收之諭知：
　　本件被告竊盜所用不詳數量之鐵條數支及鐵剪乙支，均係被
    告所有，且供本件竊盜犯行所用，惟被告於行竊後，已將該
    不詳數量鐵條數支、鐵剪乙支丟棄於附近之池塘內，業據被
    告供承在卷，故上開不詳數量鐵條數支、鐵剪乙支均已滅失
    ，爰不另為沒收之諭知。
五、不另為無罪諭知：
　　公訴意旨另以：被告前開犯行，亦涉犯刑法第188條之妨害
  　公用水電煤氣事業罪嫌云云。惟查：
(一)、按「刑法第188條之妨害公用事業罪，性質上既屬公共危險
    犯罪之一種，則其保護之客體當為公共日常生活之安全；而
    其行為客體又明定為『事業』，是罪責之成立，自須對該等
    『事業』有所妨害者，方足當之」（詳最高法院75年度臺上
    字第1555號判決意旨），又「刑法第188條之規定，旨在保
    護公共日常生活之利益與安全，必以不正方法損及公益或有
    生公共危險之虞者，始足當之」（詳最高法院87年度臺上字
    第4270號判決意旨），另依最高法院90年度臺上字第638 號
    判決意旨認為「刑法第188條之妨害公用事業罪，以妨害鐵
    路、郵務、電報、電話或供公眾之用水、電氣、煤氣事業為
    犯罪構成要件，此所稱之『妨害』，乃妨礙、擾害之意，必
    使用非法或其他不正之方法，致公用事業之經營發生停頓、
    阻礙，或陷於不正常之狀態，足以致公眾利益發生相當之危
    險者，始足構成。考其立法目的，係為保障公眾使用上開列
    舉公用事業之利益而設，用以維護公共之安全，故於刑法公
    共危險罪章立此規定。從而其妨害行為，必足以危害不特定
    或特定多數之公眾使用上揭公用事業利益，始足當之，倘未
    達此程度而僅妨害特定少數人，除另該當其他犯罪構成要件
    ，應依他罪論處外，自難成立本罪」。
(二)、經查，被告於警詢中已自承其竊取電纜線是要變賣等語，足
    見本件被告於行竊前開電纜線時，其僅有竊盜財物之意，根
    本非出於妨害電氣事業之犯意。又被告前開竊取電纜線之行
    為，亦難認有何損及公益或有何產生公共危險之虞，是揆諸
    前開判解說明，被告之行為尚與刑法第188條之構成要件不
    合，自難以該罪相繩，惟公訴意旨認該部分與本院認定有罪
    之部分具有裁判上一罪之想像競合犯關係，爰不另為無罪之
    諭知。
據上論斷，應依刑事訴訟法第299條第1項前段，刑法第321條第1
項第3款，判決如主文。
本案經檢察官林奕到庭執行職務。
中　　華　　民　　國　　96　　年　　2　　月　　16　　日
            刑事第三庭審判長法　官  汪銘欽
　                          法  官  楊數盈
                            法  官  林惠君
以上正本證明與原本無異。
如不服本判決，應於送達後10日內向本院提出上訴狀（請勿「逕
送上級法院」）。
中　　華　　民　　國　　96　　年　　 2　　月　　16　　日
                            書記官  蔣淑君
附錄本案論罪科刑法條：
刑法第321條第1項第3款：
犯竊盜罪而有左列情形之一者，處6月以上、5年以下有期徒刑：
三、攜帶兇器而犯之者。
